臺灣高等法院刑事裁定
111年度抗字第1660號
抗  告  人  
即  被  告  蔡霏華




上列抗告人因竊盜案件，不服臺灣宜蘭地方法院中華民國111年
10月14日裁定（111年度易字第205號），提起抗告，本院裁定如
下：
    主  文
原裁定撤銷，發回臺灣宜蘭地方法院。 
    理  由
一、原裁定意旨略以：抗告人即被告蔡霏華經訊問後，否認竊盜
    及過失傷害犯行，犯罪嫌疑重大，經通緝到案，有逃亡之事
    實，非予羈押顯難進行審判，有羈押之必要，應予羈押，而
    裁定自民國111年10月14日起執行羈押。
二、抗告意旨略以：被告因未住在原住居所地，故未到庭，但被
    告為便開庭，也在宜蘭租屋居住，111年10月13上網查得被
    原審法院通緝，即於翌日（111年10月14日）與宜蘭縣政府
    警察局羅東分局二結派出所（下稱二結派出所）警員約好自
    首投案，被告並非逃亡，且被告家中有二老、二小要撫養，
    請求撤銷羈押等語。
三、按被告經法官訊問後，認犯罪嫌疑重大，有刑事訴訟法第10
    1條第1項各款之羈押理由，非予羈押，顯難進行追訴、審判
    或執行者，得羈押之，刑事訴訟法第101條第1項定有明文。
    此因羈押係拘禁被告於一定處所，乃刑事訴訟強制處分方式
    中，干預被告人身自由最為嚴厲者，其目的僅止於保全證據
    及刑事訴訟程序之進行，尚不得作為預防犯罪之手段，故法
    律設有一定之要件。在形式要件上，被告依法須先經法官訊
    問，並應使用押票；在實質要件上，除被告犯罪嫌疑重大，
    有法定羈押原因外，尚須「非予羈押，顯難進行追訴、審判
    或執行」者，亦即有羈押之必要性，法院始得為羈押之處分
    。次按羈押既係干預身體自由最大之強制處分，與憲法第8
    條所保障之人身自由間存有緊張關係，是兩者間應有法律保
    留原則、明確性原則及必要性原則之適用，以謀其不協，彌
    縫其闕，求符憲法法治國之基本立國精神。是以羈押審理，
    法院應就具體個案情節，如個人生活狀況、品行、智識教育
    程度、犯後態度、經濟狀況及其家庭結構等因素，再與侵害
    法益之損害及造成社會動盪不安程度相較，是否仍有命該被
    告具保、責付或限制住居等侵害較小之手段，均不足以確保
    追訴、審判或執行程序之順利進行而有羈押之必要，一一詳
    予考量。
四、經查，被告因涉犯竊盜案件，經原審傳喚、拘提均未到庭，
    因而發布通緝，並由原審法官於111年10月14日訊問後，認
    被告犯刑法第320條第1項之竊盜罪嫌疑重大，經通緝始到案
    ，有逃亡之事實，有刑事訴訟法第101條第1項第1款之情形
    ，非予羈押顯難審判，有羈押之必要，而當庭宣示裁定執行
    羈押在案等情，固有卷附送達證書回證、拘票、通緝書、原
    審羈押訊問筆錄等資料在卷可憑。然被告係於原審法院發布
    通緝後於111年10月14日自行前往二結派出所投案，有警詢
    筆錄及本院公務電話紀錄在卷可按，是被告客觀上雖有逃亡
    之事實，惟其主觀上是否有逃亡之意，非無疑義，抗告意旨
    所指尚非全屬無據。況被告本案被訴犯行僅1次、罪名為刑
    法第320第1項之竊盜罪之輕罪，另案涉犯之過失傷害罪亦屬
    輕罪，其情形是否確已達非予羈押顯難進行審判或執行之必
    要？有無改命具保責付或其他替代處分之空間？亦不無斟酌
    餘地。原審未予調查釐清並就羈押之必要性為適當說明，即
    逕予裁定羈押，自有可議。原裁定既有上述瑕疵可指，自屬
    無可維持，應由本院將原裁定撤銷，並發回原審法院更為妥
    適之裁定。
據上論斷，依刑事訴訟法第413條前段，裁定如主文。 
中　　華　　民　　國　　111 　年　　10　　月　　26　　日
     　　　　　　 刑事第十六庭  審判長法　官  劉嶽承
                                      法　官  古瑞君
                                      法　官  廖紋妤
以上正本證明與原本無異。
不得再抗告。
                                      書記官  江珮菱
中　　華　　民　　國　　111 　年　　10　　月　　26　　日